【裁判字號】    99,台上,3695
【裁判日期】    990617
【裁判案由】    違反毒品危害防制條例等罪
【裁判全文】
最高法院刑事判決            九十九年度台上字第三六九五號
上  訴  人  甲○○
上列上訴人因違反毒品危害防制條例等罪案件，不服台灣高等法
院中華民國九十九年四月十三日第二審判決（九十九年度上訴字
第一二一八號，起訴案號：台灣台北地方法院檢察署九十八年度
撤緩偵字第三二五號），提起上訴，本院判決如下：
    主  文
上訴駁回。
    理  由
按不服地方法院之第一審判決而上訴者，應向管轄第二審之高等
法院為之。第二審上訴書狀應敘述具體理由，第二審法院認為上
訴書狀未敘述理由者，應以判決駁回之。刑事訴訟法第三百六十
一條第一項、第二項、第三百六十七條前段分別定有明文。所謂
不服第一審判決之具體理由，必需具體指摘或表明第一審判決有
何採證認事用法或量刑等足以影響判決本旨之不當或違法，而構
成應予撤銷之事由，始克當之；倘僅泛言原判決認定事實錯誤、
違背法令、量刑失入，而未依上揭意旨指出具體事由，或形式上
雖已指出具體事由，該事由縱使屬實，亦不足以認為原判決有何
不當或違法者，皆難謂係具體理由，俾與第二審上訴制度旨在請
求第二審法院撤銷、變更第一審不當或違法之判決，以實現個案
救濟之立法目的相契合。本件上訴人甲○○因施用第一級毒品二
罪案件，經第一審法院判決後，提起第二審上訴，其上訴書狀僅
稱：已參與「毒品減害計畫」，以「美沙冬替代療法」戒除毒癮
，僅因無力繳納緩起訴處分金即遭撤銷緩起訴，顯屬未當；因其
前科累累，年邁體衰，無任何親屬，若再入獄服刑，難免重蹈覆
轍，請求考慮其戒毒狀況，給予自新機會云云。雖形式上已提出
上訴理由，惟並未具體敘述第一審判決有何違法或不當情形，即
與未敘述具體理由無異，因認其上訴違背法定要件，爰不經言詞
辯論，逕行判決駁回，已詳敘憑以認定之理由。從形式上觀察，
並無任何違背法令之處。查上訴人先後於民國九十六年八月二十
日、二十七日各施用毒品海洛因一次，經警查獲其所持有之海洛
因各一小包，並採尿驗明無訛，檢察官原為緩起訴處分，並命向
台北市觀護志工協進會繳交緩起訴處分金新台幣五萬元，惟上訴
人於緩起訴期間，未依規定繳納緩起訴處分金，嗣經檢察官撤銷
緩起訴處分，提起公訴。第一審以上訴人已自白認罪不諱，對於
台灣尖端先進生技醫藥股份有限公司濫用藥物檢驗報告等證據資
料均表示無意見，並同意行簡式審判程序，乃論處其施用第一級
毒品二罪罪刑，原審予以維持，所為證據之取捨及判斷，核無不
合。上訴意旨，對於原判決究竟如何違背法令，並未依據卷內資
料為具體指摘，徒言法律非報復主義，第一審未考量伊戒毒成功
及悔過向善等情，僅因無力負擔緩起訴處分金即判處罪刑；而原
審以其上訴書狀未敘述具體理由，逕行判決駁回，均有違誤云云
，難謂已符合法定上訴要件。其上訴違背法律上之程式，應予駁
回。又本院既從程序上駁回上訴，上訴人請求從輕量刑，無從審
酌，附此敘明。
據上論結，應依刑事訴訟法第三百九十五條前段，判決如主文。
中    華    民    國  九十九  年    六    月   十七   日
                      最高法院刑事第十庭
                          審判長法官  花  滿  堂
                                法官  黃  正  興
                                法官  陳  東  誥
                                法官  林  錦  芳
                                法官  洪  昌  宏
本件正本證明與原本無異
                                      書  記  官
中    華    民    國  九十九  年    六    月  二十一  日
                                                      Q

司法院資訊處製作；財團法人民間司法改革基金會備份。
